【裁判字號】    96,上訴,5424
【裁判日期】    970130
【裁判案由】    毒品危害防制條例
【裁判全文】
臺灣高等法院刑事判決                96年度上訴字第5424號
上  訴  人
即  被  告  甲○○
上列上訴人因毒品危害防制條例案件，不服臺灣板橋地方法院96
年度訴字第2569號，中華民國96年8月30日第一審判決（起訴案
號：臺灣板橋地方法院檢察署96年度毒偵字第2821號），提起上
訴，本院判決如下：
    主  文
上訴駁回。
    事  實
一、甲○○有違反肅清煙毒條例案件、麻醉藥品管理條例及毒品
    危害防制條例等前科，其於民國90年間因施用毒品案件，經
    臺灣板橋地方法院以90年度毒聲字第3139號裁定送觀察、勒
    戒後，因認有繼續施用毒品之傾向，再經臺灣板橋地方法院
    以90年度毒聲字第4282號裁定令入戒治處所施以強制戒治，
    嗣因戒治成效良好，而經臺灣板橋地方法院以91年度毒聲字
    第1337號裁定停止戒治，所餘戒治期間付保護管束，惟其因
    於保護管束期間內再有施用毒品之行為，違反保護管束應遵
    守事項情節重大，而經臺灣板橋地方法院以91年度毒聲字第
    3273號裁定撤銷停止戒治，再令入戒治處所施以強制戒治，
    嗣於92年8月24日執行完畢釋放出所，並由臺灣板橋地方法
    院檢察署（下稱板橋地檢署）檢察官以92年度戒毒偵字第26
    6號為不起訴處分確定；又於93年間因施用毒品案件，經臺
    灣板橋地方法院以93年度訴字第1780號刑事判決判處有期徒
    刑8月確定，並於94年8月28日縮刑期滿執行完畢出監；復於
    95年間因施用毒品案件，由臺灣板橋地方法院以95年度訴字
    第2763號刑事判決處有期徒刑10月，經上訴後由本院96年度
    上訴字第446號刑事判決上訴駁回確定（尚未執行）。
二、詎其仍不知悔改，竟於前開強制戒治執行完畢後5年內，分
    別基於施用第一級毒品海洛因及第二級毒品甲基安非他命之
    犯意，於96年4月5日下午2時許，在臺北縣新莊市○○路與
    思源路口之加油站內，以注射針筒注射靜脈方式施用海洛因
    1次；及於同年月6日為警採集尿液之時起回溯96小時內某時
    （惟應扣除為警查獲後至採尿時止其人身自由受拘束而無法
    施用毒品之期間），在不詳處所，以不詳方式，施用甲基安
    非他命1次；嗣於同年月6日18時30分許，在臺北縣新莊市○
    ○路、銘德街口為警查獲，並扣得海洛因1小包（驗餘淨重0
    .31 公克），且經警採集其尿液送驗，結果呈海洛因代謝物
    之嗎啡及甲基安非他命之陽性反應，始查知上情。
二、案經臺北縣政府警察局新莊分局報告板橋地檢署檢察官偵查
    起訴。
    理  由
一、上開事實，業據被告迭於偵訊、原審及本院訊問時自白不諱
    ，且被告於前開時間採集之尿液經送驗，結果呈海洛因及甲
    基安非他命之陽性反應乙節，此有台灣檢驗科技股份有限公
    司出具之濫用藥物尿液檢驗報告及臺北縣政府警察局新莊分
    局偵辦煙毒、麻醉藥品案被移送人姓名及代碼對照各乙份（
    詳見偵查卷第25及53頁）在卷可稽；且扣案之白粉1小包經
    送鑑驗結果認：均含第一級毒品海洛因成分，淨重0.31公克
    （空包裝總重0.21公克）乙節，此有法務部調查局96年5月5
    日調科壹字第09623039 840號鑑定通知書（詳見偵查卷第41
    頁）附卷可證。故被告之自白核與事實相符，應堪予採信。
    是本件事證已臻明確，被告犯行洵堪認定。
二、（一）、按施用毒品經觀察、勒戒或強制戒治執行完畢釋放
    後，5年後再施用毒品，應適用毒品危害防制條例第20條第1
    、2項之規定，同條例第20條第3項定有明文。經查，被告前
    於90年間因施用毒品案件，經臺灣板橋地方法院以90年度毒
    聲字第3139號裁定送觀察、勒戒後，因認有繼續施用毒品之
    傾向，再經臺灣板橋地方法院以90年度毒聲字第4282號裁定
    令入戒治處所施以強制戒治，嗣因戒治成效良好，而經臺灣
    板橋地方法院以91 年度毒聲字第1337號裁定停止戒治，所
    餘戒治期間付保護管束，惟其因於保護管束期間內再有施用
    毒品之行為，違反保護管束應遵守事項情節重大，而經臺灣
    板橋地方法院以91年度毒聲字第3273號裁定撤銷停止戒治，
    再令入戒治處所施以強制戒治，嗣於92年8月24日執行完畢
    釋放出所，並由板橋地檢署檢察官以92年度戒毒偵字第266
    號為不起訴處分確定；又於93年間因施用毒品案件，經臺灣
    板橋地方法院以93年度訴字第1780號刑事判決判處有期徒刑
    8月確定，並於94年8月28日縮刑期滿執行完畢出監；復於95
    年間因施用毒品案件，由臺灣板橋地方法院以95年度訴字第
    2763號刑事判決處有期徒刑10月，經上訴後由本院以96年度
    上訴字第446號刑事判決上訴駁回確定（尚未執行）在案，
    此有本院被告前案紀錄表及上開不起訴處分書、判決書各乙
    份在卷可稽，是被告於強制戒治執行完畢釋放後5年以內再
    施用毒品，則本件檢察官起訴被告施用第一、二級毒品，符
    合上開規定，合先敘明。（二）、又按海洛因及甲基安非他
    命依毒品危害防制條例第2條第2項第1、2款之規定，分別係
    屬第一、二級毒品，故核被告所為，係犯毒品危害防制條例
    第10條第1項之施用第1級毒品罪及同條例第10條第2項之施
    用第二級毒品罪。又被告持有海洛因、甲基安非他命分別係
    供己施用，則其持有之低度行為，為施用毒品之高度行為所
    吸收，均不另論罪。復被告所犯2罪之間，犯意各別，行為
    互殊，應予分論併罰。再查被告於93年間因施用毒品案件，
    經臺灣板橋地方法院以93年度訴字第1780號刑事判決判處有
    期徒刑8月確定，並於94年8月28日縮刑期滿執行完畢出監，
    此有前開紀錄表可證，其於受有期徒刑執行完畢後5年內故
    意再犯有期徒刑之本罪，為累犯，應依刑法第47條第1項之
    規定，均加重其刑。
三、原審因依毒品危害防制條例第10條第1項、第2項、第18條第
    1項前段，刑法第11條前段、第47條第1項、第41條第1項前
    段、第2項、第51條第5款、第38條第1項第2款，刑法施行法
    第1條之1第1項，中華民國96年罪犯減刑條例第2條第1項第3
    款、第7條、第9條、第10條第1項規定，並審酌被告前有多
    次施用毒品之犯行，仍不知悔悟，故態復萌，再次施用毒品
    ，無視於毒品對於自身健康之戕害及國家對於杜絕毒品犯罪
    之禁令，惟審酌被告犯後坦承犯行，態度尚佳，及施用毒品
    者均具有相當程度之生理成癮性及心理依賴性，戒除不易，
    且犯罪心態與一般刑事犯罪之本質不同，非難性較低等一切
    情狀，以被告甲○○施用第一級毒品，累犯，處有期徒刑10
    月，又施用第二級毒品，累犯，處有期徒刑4月（原審漏未
    諭知易科罰金之折算標準），又以被告之犯罪時間均在96年
    4月24日以前，合於中華民國96年罪犯減刑條例第2條第1項
    第3款之減刑條件，各應減其宣告刑2分之1，即施用第一級
    毒品，減為有期徒刑5月，施用第二級毒品，減為有期徒刑2
    月，並定應執行有期徒刑6月，併諭知易科罰金之折算標準
    。又就扣案之海洛因1小包（淨重0.31公克），業經鑑驗屬
    實如前述，屬違禁物，不問是否屬於犯人與否，應依毒品危
    害防制條例第18條第1項前段規定，併予宣告沒收銷燬之；
    另扣案之包裝該毒品之塑膠袋1只，為被告所有併供本件施
    用毒品之用，爰依刑法第38條第1項第2款之規定，併予宣告
    沒收。其認事用法，洵無不當，量刑亦屬妥適，被告上訴空
    言指摘原判決不當，非有理由，其上訴應予駁回。
四、另臺灣板橋地方法院檢察署檢察官以96年度毒偵字第5730號
    移送併辦意旨略以：被告於96年8月27日晚上8時50分許經警
    採尿前26小時內某時，在不詳處所，施用第一級毒品海洛因
    ，嗣於同日下午5時45分許，在臺北縣新莊市○○路554巷口
    ，經警查獲，並自其騎乘之車牌號碼K8V-057號重型機車之
    後視鏡接縫處扣得海洛因8小包（淨重1.1公克），因認與上
    開論罪科刑部分有實質上一罪關係而移送併案審理云云。然
    按「集合犯係指在犯罪構成要件中，本即預定有數個同種類
    之行為將反覆實行之犯罪，此等反覆實行之犯罪行為，於自
    然意義上雖係數行為，但依社會通念，法律上應僅為一總括
    之評價，法律乃將之規定為一獨立之犯罪類型，而為包括一
    罪。是集合犯，除於客觀上須有反覆實行之多數犯罪行為，
    且各行為間，有一定程度之密切接近關係外，主觀上，該多
    數犯罪行為並須係出於行為人一個概括決意。倘該多數犯罪
    行為非出於一概括決意，依社會通念，不應評價為一罪，始
    符公平原則，即不能概認係集合犯而祇論以一罪。集合犯之
    行為人於實行犯罪之初，主觀上縱有持續多次實行犯罪之概
    括決意，然於遭司法警察（官）、檢察事務官或檢察官查獲
    之際，其對爾後將遭法院羈押或獲准具保，得否依其主觀上
    原有之決意，賡續實行集合犯罪之客觀行為，因失其自主性
    而無從預知，是其主觀上之概括決意與客觀上之集合行為，
    皆因遭查獲而中斷。縱依事後之客觀情況，行為人仍得以再
    度實行犯罪，亦與查獲前之犯罪行為間，已難謂係出於同一
    之概括決意。且犯行既已遭查獲，依社會通念，亦期其因此
    將自我檢束而不再犯，乃竟重蹈前非，自難以認應評價為一
    罪係屬適當。」，最高法院96年度台上字第4432號判決意旨
    足資參照。經查，本件被告施用毒品之時間為96年4月6日，
    而移送併案審理之犯罪時間則為同年7月27日，相隔已逾3月
    ，時間並非密切接近，況被告業於原審訊問時供稱：伊於96
    年4月6日被查獲施用毒品後，決定要戒除毒癮，故於同年5
    月份到八里療養院接受毒癮戒癮，7月份仍有去接受美沙冬
    治療等語（詳見原審卷第37頁）甚明，並有行政院衛生署八
    里療養院診斷證明書1紙（詳見原審卷第45頁），核與被告
    前開供述相符，被告上開供述堪以採信。則揆諸前揭判決意
    旨，可知其主觀上顯非出於一個決意，則前揭論罪科刑部分
    與移送併案審理之犯行間，即無集合犯之包括一罪關係，本
    院自無從併予審究，應退回檢察官另行偵處，附此敘明。
據上論斷，應依刑事訴訟法第368條，判決如主文。
本案經檢察官丁樹蘭到庭執行職務。
中    華    民    國    97    年    1     月    30    日
                  刑事第七庭審判長法  官  黃麗生
                                  法  官  黃國忠
                                  法  官  江國華
以上正本證明與原本無異。
施用第一級毒品部分如不服本判決，應於收受送達後10日內向本
院提出上訴書狀，其未敘述上訴之理由者並得於提起上訴後10日
內向本院補提理由書（均須按他造當事人之人數附繕本）。
施用第二級毒品部分不得上訴。
                                  書記官  陳玉嬋
中    華    民    國    97    年    1     月    31    日
附錄：本案論罪科刑法條全文
毒品危害防制條例第10條：
施用第一級毒品者，處6月以上5年以下有期徒刑。
施用第二級毒品者，處3年以下有期徒刑。


司法院資訊處製作；財團法人民間司法改革基金會備份。
